【裁判字號】    98,易,480
【裁判日期】    981013
【裁判案由】    贓物
【裁判全文】
臺灣屏東地方法院刑事判決               98年度易字第480號
公  訴  人  臺灣屏東地方法院檢察署檢察官
被      告  甲○○
上列被告因贓物案件，經檢察官提起公訴（98年度偵字第7855號
），本院判決如下：
    主  文
甲○○故買贓物，處有期徒刑月，如易科罰金，以新臺幣壹仟
元折算壹日。
    事  實
一、甲○○因所有車牌號碼OXY-239 號重型機車（引擎號碼為FG
    048069號）於民國97年6 月間，損壞不堪使用，乃於97年7
    月間某日，交付乙○○修理，經乙○○載運上開機車至屏東
    縣東港鎮○○路26之44號其經營之機車行後，將前向真實姓
    名年籍均不詳、綽號「阿龍」之人購得車牌號碼817-CCG 號
    贓車（原停放在高雄市苓雅區○○○路116 號前，經所有人
    謝琇碧於97年6 月30日下午3 時50分許，發現失竊）之引擎
    號碼FD010259號，變造為FG048069號，再懸掛號碼OXY-239
    號之車牌，於約1 週後之某日，將上開經變造引擎號碼之機
    車載返甲○○住處，甲○○見該車與前交付機車之樣式、車
    燈、鑰匙等均有不同，狀況甚新，已明知乙○○交付之機車
    為來路不明之贓物，仍基於故買贓物之犯意，以新臺幣（下
    同）1 萬7,000 元之價格支付購買之。嗣於97年9 月26日下
    午1 時43分許，為警在乙○○經營之機車行內，查獲解體機
    車，因而循線於97年10月7 日下午6 時40分許，在屏東縣潮
    州鎮○○路38之5 號甲○○住處，查知上情，並扣得前揭經
    變造引擎號碼之機車1 台。
二、案經屏東縣政府警察局屏東分局報告臺灣屏東地方法院檢察
    署檢察官偵查起訴。
    理  由
一、證據能力部分：
    按被告以外之人於審判外之陳述，雖不符刑事訴訟法第159
    條之1 至第159 條之4 之規定，而經當事人於審判程序同意
    作為證據，法院審酌該言詞陳述或書面陳述作成時之情況，
    認為適當者，亦得為證據。當事人、代理人或辯護人於法院
    調查時知有第159 條第1 項不得為證據之情形，而未於言詞
    辯論終結前聲明異議者，視為有前項之同意，同法第159 條
    之5 第1 、2 項定有明文。立法意旨在於傳聞證據未經當事
    人之反對詰問予以核實，原則上先予排除，惟若當事人已放
    棄反對詰問權，於審判程序中表明同意該等傳聞證據可作為
    證據，基於尊重當事人對傳聞證據之處分權，及證據資料愈
    豐富，愈有助於真實發見之理念，且強化言詞辯論主義，使
    訴訟程序得以順暢進行，上開傳聞證據亦均具有證據能力。
    查本案據以認定被告犯罪事實存否之被告以外之人之言詞或
    書面陳述，被告及檢察官於本院審理時，均同意作為證據，
    且於本院言詞辯論終結前，均未聲明異議，而本院審酌該言
    詞陳述及書面陳述作成之情況，未見有何不適當之情形，故
    依前開規定，均得為證據。
二、訊據被告甲○○固坦承於上開時地，委託乙○○修理機車，
    約1 週後，收受乙○○交付之機車，並支付1 萬7,000 元之
    代價等情，惟否認涉有贓物犯行，辯稱：不知所買受者為贓
    物云云。然查：
（一）被告因所有車牌號碼OXY-239 號重型機車（引擎號碼為FG
      048069號）損壞不堪使用，乃於97年7 月間某日，交付乙
      ○○修理，經乙○○載運上開機車至屏東縣東港鎮○○路
      26之44號其經營之機車行後，將前向真實姓名年籍均不詳
      、綽號「阿龍」之人購得車牌號碼817-CCG 號重型機車之
      引擎號碼FD010259號，變造為FG048069號，再懸掛號碼OX
      Y-239 號之車牌，於約1 週後之某日，將上開經變造引擎
      號碼之機車載返被告住處，並由被告交付1 萬7,000 元買
      受等情，業據被告於警詢、偵查及本院審理中坦白承認（
      見警卷第6 至8 頁、偵卷第5 頁、本院卷第53頁），核與
      證人乙○○於偵查中陳述情節相符（見偵卷第19頁），是
      此部分之事實洵堪認定。而乙○○向「阿龍」購買之前揭
      機車為謝琇碧所有，於97年6 月30日下午3 時45分許，停
      放在高雄市苓雅區○○○路116 號前，嗣於同日下午3 時
      50 分 許，發現失竊乙節，亦據證人謝琇碧於警詢中證述
      明確（見警卷第13至14頁），復有失車紀錄、屏東縣警察
      局車輛尋獲電腦輸入單等附卷足憑（見警卷第27、30頁）
      。足認被告於前揭時地，支付1 萬7,000 元之代價而受之
      機車，確屬贓物無疑。
（二）次查，以被告於警詢、偵查及本院審理中供稱：伊前因車
      牌號碼OYX-239 號重型機車出廠年份為1992年，使用10餘
      年，又於97年3 月間發生車禍，撞壞嚴重必須大修，乃於
      97年7 月間，以電話聯絡在屏東縣東港鎮某處經營機車行
      、綽號「和傑」之男子，嗣在住處將該車交由「和傑」載
      運至機車行修理，當時「和傑」係告知該車需修理更換零
      件，代價為1 萬7,000 元，僅知「和傑」居住在東港分局
      附近，係經警提供相片，始指認為乙○○；因乙○○曾至
      泗林里拜訪友人而認識，曾委託修理機車輪胎破損或更換
      小零件；此次交付機車時，有囑咐勿以有問題之零件更換
      ，約1 週後，經乙○○修理完畢載回時，該車甚新，機車
      懸掛原車牌，伊甚覺值得，錢花得沒有冤枉；然見機車鑰
      匙、加油孔鑰匙、車身、樣式、車燈、車體大小等處，甚
      且油箱均有變更，稍有懷疑為贓車，然經質諸乙○○，經
      表示伊不要講如此難聽；伊曾為公務員，亦擔心收贓，故
      有對乙○○強調不可易贓車修理交付等語（見警卷第6至7
      頁，偵卷第5 至6 、19、27頁，本院卷第53至54頁）；及
      乙○○於另案偵查中供陳：甲○○交付之機車前面已損壞
      ，伊係在住處將破車換為向「阿龍」購買之新車等語明確
      （見97年度偵字第6465號案件97年11月21日偵訊筆錄，偵
      卷第19頁）。參以被告交付修理之機車及乙○○用以更換
      者，出廠年份分別為1992年、2007年，有車籍查詢基本資
      料、上開車輛尋獲電腦輸入單之登載等在卷可佐（見警卷
      第28、30頁）；可知二機車不僅出廠年份差距15年，其間
      新舊區別應屬炯然可辨；況被告亦自陳機車鑰匙、加油孔
      鑰匙、車身、樣式、車燈、車體大小及油箱等處，均與原
      機車不同，在此情形下，一般人焉有全未起疑之理。矧被
      告為48年次出生，迄於買受乙○○交付機車時已將屆50歲
      ，非無智識能力，又自陳曾任公職，當具有相當生活經驗
      ，且承認初見乙○○載運返還機車時，因查悉該車上開主
      要結構及重要組成部位，與前交付修理之機車均有不同，
      已然生疑，乃會質問乙○○關於機車之來源；則被告既於
      收受乙○○交還機車之際，毋庸透過電鍍復原等相關專業
      技術，業經辨明該車來源顯有疑義，足認其辯稱：更換零
      件後，伊無專門技術不知是否遭以贓物代換云云（見偵卷
      第6 頁），洵屬推諉飾卸之詞。又其與乙○○間僅因維修
      機車之事而偶有往來，接受警詢前，僅知對方綽號，足認
      2 人應無深厚情誼，或存在何特殊信賴基礎；且現時汽機
      車修理業者或為降低修理機體、更換零件等經營成本，淪
      為銷贓管道者所在多有，亦不乏聽聞媒體關於汽機車修理
      業者涉贓之報導，被告應知此情，否則要無特別向乙○○
      強調勿交付贓物之情。是其既有可疑，自應進一步就該機
      車來源詳實查證，且衡諸常情，洵無法期待交付贓車之人
      會據實告知交贓情事，豈能僅以詢問交付贓車之乙○○，
      經口頭保證，即認足資憑信所買受者並非贓物。故認被告
      所辯前詞，自無可採。
（三）再者，被告於偵查及本院審理中尚供述：一般全新中古車
      價格約2 萬元，修理機車當然愈新愈佳，修理費用1 萬7,
      000 元伊認甚為值得，錢花得沒有冤枉，本件機車經扣案
      後，又花費3 萬元購入中古機車等語（參偵卷第5 至6 頁
      、本院卷第53頁背面）；則其主觀上既認為全新之中古車
      要價達2 萬元，且實際上事後購買之一般中古機車，更花
      費至3 萬元。又乙○○所交付機車之出廠日期為2007年，
      可知被告於97年7 月間收受該機車時，上開機車經使用時
      間尚短，狀態應趨近新品，被告亦自承收受機車時狀況甚
      新（詳前述）；對照被告交付之機車除已經被告騎用逾10
      年外，更因車禍毀損至不堪使用之程度；倘非來路不明，
      實無可能得以1 萬7,000 元之價格，將陳舊毀損之機車，
      購換為一幾近全新之機車。參以證人謝琇碧於警詢中證述
      ：伊所有機車尋獲後尚具4 萬元之價值等語明確（見警卷
      第15頁）。益徵被告對於機車係屬贓物已有認識，仍圖賺
      取新舊車間之差價利益，乃以與乙○○交付之機車實際價
      值顯不相當之低廉價格故買至明。
（四）另佐諸乙○○於另案偵查中供述：係在店內塗改機車車身
      號碼、變造引擎號碼，伊至五金行購買鐵製號碼牌後，再
      持鐵鎚敲打印製，不須電焊，每個鐵片僅有1 英文字母或
      1 數字號碼，須更動幾個，便購入幾個鐵片，逐一打製等
      語綦詳（見上開偵查卷偵訊筆錄，偵卷第6 、22頁），足
      認乙○○變造引擎號碼之方式甚為粗糙。再對照卷附被告
      所有原機車引擎外殼所標示之引擎號碼及經變造後之引擎
      號碼照片（見警卷第31至32頁），前者英文字母及號碼部
      分，輪廓均清晰、完整，明白可辨；後者外殼顯存有磨損
      刮擦痕跡，變造後「FG048069」中英文字母「G 」及數字
      「8 」之中間部分，樣式均模糊，餘數字更有部分竟呈歪
      斜貌，凡此咸與正常編製標示引擎號碼之狀態歧異；如有
      心辨別，以肉眼施加一般注意程度之觀察，應適查悉乙○
      ○所交付之機車之引擎號碼業經變造，進而推知該機車為
      來路不明之贓物甚明。且因乙○○並非機車製造商，僅係
      從事機車修理，在尋常住處經營之機車行，規模應屬一般
      ；而獨力蒐集更換適合特定機車之全部零件，再予重新拼
      裝完成，不僅需時甚久，人力之耗費同鉅，且騎乘使用之
      安全性堪慮，容難期待其於7 至10日之短暫時日內，且期
      間應尚有其他客人機車待修之情形下，蒐集與被告機車同
      型適用之啟動鎖、加油孔鑰匙、車身、車燈、車體及加油
      箱等主要結構及組成之重要部位，更能如時重新組裝、完
      成安全性檢修，更遑論被告所交付修理者為使用已逾16
      年餘，又因車禍撞壞不堪使用之老舊機車。足認被告推稱
      不知贓物，並以：曾比對機車引擎號碼與行照相符，認以
      乙○○之經驗，可將機車拆解後再組裝云云置辯（見偵卷
      第5 、19頁），亦難採信。
（五）綜上所述，本件事證明確，其犯行堪予認定。
三、核被告甲○○所為，係犯刑法第349 條第2 項之故買贓物罪
    。爰審酌被告貪圖差價利益故買贓物，使被害人陷於無法追
    償之危險，滋長竊盜風氣，亦危害社會治安，行為可議，又
    否認犯行，於偵查中更明白表示不願與被害人和解，犯後態
    度難謂良好；惟考量其無前科，有臺灣高等法院被告前案紀
    錄表在卷可證，素行尚可，本件贓物已返還被害人，贓物犯
    罪所生實害容有降低，及本件贓物價值，暨其犯罪手段、動
    機、目的等一切情狀，量處如主文所示之刑，併斟酌前開犯
    罪情狀，諭知如主文所示易科罰金之折算標準。
據上論斷，應依刑事訴訟法第299 條第1 項前段，刑法第349 條
第2 項、第41條第1 項前段，刑法施行法第1 條之1 ，判決如主
文。
案經檢察官潘國威到庭執行職務。
中    華    民    國    98    年    10    月    13    日
                  刑事第三庭    審判長法  官  邱明弘
                                      法  官  陳怡先
                                      法  官  戴韻玲
以上正本證明與原本無異。
如不服本判決應於收受判決後10日內向本院提出上訴書狀，並應
敘述具體理由；其未敘述上訴理由者，應於上訴期間屆滿後20日
內向本院補提理由書（均須按他造當事人之人數附繕本）「切勿
逕送上級法院」。
中    華    民    國    98    年    10    月    13    日
                                      書記官  張語恬
附錄法條：
刑法第349條
搬運、寄藏、故買贓物或為牙保者，處5 年以下有期徒刑、拘役
或科或併科1 千元以下罰金。
因贓物變得之財物，以贓物論。


司法院資訊處製作；財團法人民間司法改革基金會備份。
